臺灣高等法院刑事判決　　　　　　　　96年度交上訴字第42號
上　訴　人
即　被　告　丙○○
上列上訴人因公共危險等案件，不服臺灣士林地方法院94年度交
訴字第64號，中華民國95年12月27日第一審判決（起訴案號：臺
灣士林地方法院檢察署94年度偵字第7238號），提起上訴，本院
判決如下：
    主  文
上訴駁回。
    事  實
一、丙○○任職亞東飯王食品股份有限公司（以下簡稱亞東飯王
    公司），擔任送貨司機，為從事駕駛業務之人。其於民國（
    下同）93年10月7日中午駕駛亞東飯王公司所有車號KY-7891
    號自用小貨車，送貨沿淡金公路由淡水往石門方向行駛，同
    日11時25分許行經臺北縣淡水鎮○○○路○段臺2線11.08公
    里處時，見甲○○○騎乘車號ASD-360號重型機車後載乙○○○行駛在前，乃欲行超越。丙○○原應注意汽車超越同車
    道之前車時，須先警示前車，待前行車允讓後，始得超越，
    超越時，亦應與前車左側保持半公尺以上之間隔。而當時為
    日間，天候晴朗，有自然光線，路面係柏油舖裝，乾燥，且
    無缺陷、障礙物，雖處上坡，但視距良好，並無不能注意之
    情形，詎丙○○竟疏未注意警示前車允讓，亦未保持安全間
    隔，率然超越，致其所駕自用小貨車右側車身擦撞甲○○○
    騎乘之重型機車左側，使甲○○○及乙○○○隨車倒地，乙○○○因而受有腦內出血、臉、頸、頭皮擦傷等傷害，甲○○○亦受有臉、足部開放性傷口併臉血腫、臉、頸及頭皮擦
    傷、肘、前臂及腕表淺擦傷等傷害（甲○○○未據提出傷害
    告訴；業務上之過失傷害人致重傷部分，經原法院判處有期
    徒刑伍月，丙○○提起上訴後，復再撤回上訴，此部分已然
    確定）。
二、乃丙○○於駕駛動力交通工具KY-7891號自用小貨車肇事致
    人受傷後，竟未停車察看，而逕自駕駛上開車號KY-7891 號
    自用小貨車離開現場，適有丁○○搭乘遊覽車行經該處，目
    擊事故發生，乃要求遊覽車司機追躡在後，於遇紅燈停車時
    告知丙○○已肇事致人受傷，詎丙○○聞知後，竟假意迴車
    ，未返回現場查看施以救護而逕行逃逸。幸經丁○○記明車
    號以110報案，另經不詳姓名之路人報警將乙○○○送醫，
    惟乙○○○手術後，仍遺有右側肢體癱瘓、心智功能重度缺
    損等重大不治之傷害。
三、案經乙○○○及其配偶陳合祿訴由臺北縣政府警察局淡水分
    局報告臺灣士林地方法院檢察署檢察官偵查起訴。
    理  由
一、證據能力部分：
  (一)按被告以外之人（包括證人、鑑定人、告訴人、被害人及共
    同被告等）於審判外之陳述雖不符刑事訴訟法第159條之1至
    之4等四條之規定，而經當事人於審判程序同意作為證據，
    法院審酌該言詞陳述或書面陳述作成時之情況，認為適當者
    ，亦得為證據；當事人、代理人或辯護人於法院調查證據時
    ，知有刑事訴訟法第159條第1項不得為證據之情形，而未於
    言詞辯論終結前聲明異議者，視為有前項之同意，同法第15
    9條之5定有明文。查，證人乙○○○、甲○○○警詢中之供
    證，雖屬被告以外之人於審判外之言詞陳述，本件道路交通
    事故現場圖、道路交通事故調查報告表(一)、(二)，雖屬被告以
    外之人於審判外之書面陳述，且無符合同法第159條之1至之
    4等前4條之情形，但證人乙○○○、甲○○○所為之上開警
    詢筆錄內容，及卷附道路交通事故現場圖、道路交通事故調
    查報告表(一)、(二)，經本院當庭提示，被告均表示「沒意見」
    ，而未經當事人於言詞辯論終結前聲明異議，是該等證言、
    證物，依刑事訴訟法第159條之5第2項規定，應具有證據能
    力。
  (二)又按被告以外之人於偵查中向檢察官所為之陳述，除顯有不
    可信之情況者外，得為證據，刑事訴訟法第159條之1第2項
    定有明文。查，證人丁○○、甲○○○雖係被告以外之人，
    然其2人於偵查中經檢察官以證人之身分傳喚，於具結後向
    檢察官所為之陳述，並未見有顯然不可信之情況，依照前開
    法律規定，亦得為證據。
  (三)再查臺北市忠孝醫院診斷證明書、病歷資料、馬偕紀念醫院
    淡水院區乙種診斷證明書，雖均屬從事醫療業務之醫師於審
    判外所為之書面陳述，且非在司法警察、司法警察官、檢察
    事務官、檢察官、法官面前所為，而無刑事訴法第159條之1
    至159條之3規定之情形；惟該診斷書、病歷資料係醫護人員
    依據其業務上所須製作之紀錄文書，或據以開立之證明文書
    ，且無顯不可信之情況，而如讓製作者以口頭方式於法庭上
    再重現過去之事實，亦有困難，故依刑事訴訟法第159條之4
    第2款規定，亦得為證據。
  (四)財團法人振興復健醫學中心95年10月17日95振醫字第000001
    124號函暨所附心理衡鑑報告，本質上雖係鑑定人員於審判
    外之書面陳述，然此係受法院囑託依事訴訟法第206條第1項
    規定所作成之鑑定書面報告，依刑事訴訟法第159條第1項除
    外規定，例外得為證據。
二、訊據被告丙○○雖坦承其為送貨司機而從事駕駛業務，且曾
    於93年10月7日中午駕駛車號KY-7891號自用小貨車沿淡金公
    路由淡水往石門方向行駛，於同日11時25分許行經臺北縣淡
    水鎮○○○路○段臺2線11.08公里處時，超越陳金蓮騎乘車
    號ASD-360號重型機車，嗣有遊覽車司機告知肇事，伊聞知
    後並未返回現場等情，但矢口否認有肇事逃逸犯行，在原審
    辯稱：伊沒有撞到人，當時不知道肇事，才會一直走云云。
    在本院辯稱：我就是覺得我沒有撞到人，證人硬說我撞到人
    ，我怕說如果我回去，被人家說我怎樣怎樣，就是怕這個情
    形等語。惟查：
  (一)被告所為上揭業務上之過失傷害人致重傷犯行，業據證人即
    被害人乙○○○於警詢時指稱：伊坐甲○○○所騎的摩托車
    要去三芝吃飯，半路行駛在外側車道被一部貨車撞倒受傷，
    該部貨車沒有停下等語（見偵卷第5頁）。證人甲○○○亦
    於警詢時證稱：伊於93年10月7日11時25分許騎ASD-360號重
    機車載友人乙○○○由淡水往三芝方向騎乘至事故地點，當
    時騎在外側車道，就不明原因被從左後方超車的車輛輕微擦
    撞機車把手左後照鏡，造成機車不穩人車向右滑倒，當時抬
    頭看是一部小貨車，伊及友人都有受傷，該車沒有停止繼續
    向前開云云（見偵卷第17頁至第18頁）。此外，並有與前揭
    證人所述及前開被告所供情節相符之肇事現場及車損照片共
    計18張（見偵卷第38頁至字46頁）、道路交通事故現場圖、
    道路交通事故調查報告表(一)、(二)各1份附卷可證（見偵卷第
    30頁至第32頁）；又被害人乙○○○及甲○○○受有事實欄
    所載之傷害，有臺北市忠孝醫院診斷證明書（見偵卷第33頁
    ）、病歷資料（見原審卷第37頁至第222頁）、馬偕紀念醫
    院淡水院區乙種診斷證明書（見偵卷第54頁）各1份附卷可
    查；且被害人乙○○○因本次車禍受傷，手術後遺有右側肢
    體癱瘓、心智功能重度缺損等重大不治之傷害等情，有財團
    法人振興復健醫學中心95年10月17日95振醫字第000001124
    號函暨所附心理衡鑑報告附卷可稽（見原審卷第228頁至第
    230頁）。參以：被告於警詢時亦供稱：伊在亞東飯王公司
    擔任送貨司機，93年10月7日有載7包米從五股往石門鄉乾華
    國小，10點半由五股出發，行駛至淡金路4段約11時許，到
    達乾華國小約12時，途中有一遊覽車司機駕駛遊覽車至伊車
    旁，按鳴喇叭告知伊在後方路段肇事，伊有停下來，但未折
    返現場云云（見偵卷第13頁、第14頁）；則證人乙○○○、
    甲○○○之前開供證，自屬可信；被告在上揭時地有駕車肇
    事致人受傷之情事，已堪認定。
  (二)次查，關於肇事後逃逸部分：
    1.證人丁○○於檢察官偵查中具結證稱：當時伊坐遊覽車帶
      團，走淡金公路到聖約翰學校附近，前方有一小貨車，車
      斗加裝墨綠色車蓬走在外側車道；... 該小貨車開的很接
      近車道外側，經過一台機車後，該機車以很不正常的方式
      跌倒；... 記下車號並報警，並要司機追該小貨車，追了
      一小段，剛好前面紅燈，遊覽車司機就告知小貨車司機有
      撞到人且有人受傷，伊等看到小貨車迴轉才離開云云（見
      偵字第7238 號卷第56頁、第57頁）。在本院審理中又具
      結證稱：（被告問：當時證人追上我，說我有肇事逃逸，
      我說我沒有？）證人答當初他是這樣回答我的；當時我從
      淡水要往金山的方向，我搭乘遊覽車，前後幾乎沒有車，
      我看到一台白色貨車經過壹台機車後，機車不正常的傾倒
      ，而且婦人有大叫，說是那台車子撞到他，當時我看到機
      車的後輪有稍稍高起，所以我認為是他撞到機車的，我們
      就追上去告訴他，他撞到人了；（檢察官問：被告有無回
      到肇事地點？）我們說完，我們有看到他迴轉：（問：他
      迴轉之後，有無回到肇事地點？）我沒有往後去看他，因
      為我們的遊覽車要往前進等語（見本院96年6月28日審判
      筆錄）。
    2.證人甲○○○於檢察官偵訊時亦具結證稱：當時伊騎機車
      載乙○○○行駛慢車道，小貨車與伊同向，很快從後面超
      車擦撞到伊的照後鏡，造成伊人車向外倒，事故後小貨車
      沒有停下來云云（見偵卷第51頁）。
    3.證人丁○○、甲○○○所供被告肇事後逕自離開之情節相
      符。參以：
      (1)證人丁○○從事旅遊業，偶然目擊本件交通事故，應無
        誣陷被告之理。而證人甲○○○所述並非悖於常情，又
        與車損照片及現場照片所顯示機車倒地及小貨車刮擦痕
        等跡證未見矛盾之處。
      (2)被告在上揭時地有駕車肇事致乙○○○受傷之情事，已
        經本院認定如前所述。
      (3)被告於本院審理時亦供稱：我就是覺得我沒有撞到人，
　　　　證人硬說我撞到人，我怕說如果我回去，被人家說我怎
  　　　樣怎樣云云（見本院96年6月28日審判筆錄）。顯見證
    　　人丁○○供證：渠搭乘遊覽車行經該處，目擊事故發生
  　    ，乃要求遊覽車司機追躡在後，於遇紅燈停車時告知丙○○已肇事致人受傷，詎丙○○聞知後，竟假意迴車乙
        節，確有其事。
      (4)證人丁○○、甲○○○所為之上揭供證，應屬可信。
  (三)被告超越前車肇事致乙○○○及甲○○○受傷後，在密接之
    時空過程中，經人追躡告知肇事致人受傷，其對於自己肇事
    使人受傷一節已有認知，乃被告於得知自己肇事使人受傷後
    ，猶不返回現場進行救護，難認係因不知肇事而離開現場。
    是被告所辯：當時不知道肇事，才會一直走云云，顯係臨訟
    卸責之詞，委無足採。
　(四)本件事證明確，被告犯行，堪予認定，應依法論科。
三、被告告肇事致乙○○○及甲○○○受傷而逕行逃逸，所為係
    犯刑法第185條之4之肇事致人受傷而逃逸罪。
四、原審基此適用刑法第185條之4之規定，並爰審酌被告曾無前
    科紀錄，素行良好，其從事駕駛業務，因一時疏忽，違規超
    車，肇事造成2人受傷，其中1人已達重傷之程度，竟為規避
    責任而逃逸，所生損害重大，併其生活狀況、智識程度及犯
    罪後否認犯行，未見悔悟，且未與被害人達成和解等一切情
    狀，就其所犯刑法第185條之4之，量處有期徒刑捌月。其認
    定事實、適用法律及量處刑期，均為妥適。被告之上訴意旨
    否認犯罪，執以指摘原判決不當，為無理由，其上訴應予駁
    回。
據上論斷，應依刑事訴訟法第368條，判決如主文。
本案經檢察官田炳麟到庭執行職務。
中　　華　　民　　國　　96　　年　　7 　　月　　12　　日
                  刑事第十庭    審判長法　官 陳博志
                                      法　官 李春地
                                      法　官 黃俊明
以上正本證明與原本無異。
如不服本判決，應於收受送達後十日內向本院提出上訴書狀，其
未敘述上訴之理由者並得於提起上訴後十日內向本院補提理由書
（均須按他造當事人之人數附繕本）。
                                      書記官 陳嘉文
中　　華　　民　　國　　96　　年　　7 　　月　　17　　日
附錄：本案論罪科刑法條全文
刑法第185條之4：
駕駛動力交通工具肇事，致人死傷而逃逸者，處6月以上5年以下
有期徒刑。
